臺灣士林地方法院民事裁定
111年度消債救字第11號
聲  請  人  陳純卿  
代  理  人  林蔚芯律師(法扶律師)
上列聲請人因更生事件，聲請暫免繳納費用，本院裁定如下：
    主  文
聲請駁回。
    理  由
一、聲請意旨略以：伊因無力清償債務，前向財團法人法律扶助
    基金會（下稱法扶基金會）申請法律扶助獲准，並向本院聲
    請更生，實無資力再支出聲請費及郵務費，爰依法律扶助法
    第63條規定，聲請訴訟救助等語。
二、按債務人聲請清算而無資力支出消費者債務清理條例（下稱
    消債條例）第6條之費用者，得聲請法院以裁定准予暫免繳
    納，此觀消債條例第7條第1項規定自明。惟消債條例所稱之
    「更生」，乃係重建型債務清理程序，以債務人將來收入作
    為償債來源，故應要求債務人將來須有一定收入之望，例如
    ：固定薪資或報酬之繼續性收入，或雖無固定性，惟仍有持
    續性收入之望者，始適合利用更生程序。準此，消債條例第
    7條第1項方僅規定債務人聲請「清算」而無資力支出前條費
    用者，得聲請法院以裁定准予暫免繳納，並不包含聲請「更
    生」在內。另消債條例第15條固規定：「關於更生或清算之
    程序，除本條例別有規定外，準用民事訴訟法之規定」，然
    如消債條例已有規定，即無準用民事訴訟法之餘地。而消債
    條例第6條規定既明定逾期未繳納預納費用即應駁回，且更
    生事件復不得聲請訴訟救助，則消債條例就未預納費用之更
    生事件已有規定，自無準用民事訴訟法第1編第3章第5節訴
    訟救助章節之餘地。
三、經查；
㈠、聲請人主張其無資力支出聲請費及郵務費等語，固據提出財
    團法人法律扶助基金會專用委任狀、法扶基金會士林分會扶
    助律師接案通知書暨案件辦理情形回報單為憑。惟參諸法律
    扶助法第13條第2項第3款規定，依消費者債務清理條例聲請
    清理債務之債務人，於申請法律扶助時，本即無須審查其資
    力，尚不符合法律扶助法第63條所指「經分會准許法律扶助
    之無資力者」，不能據以認定聲請人無資力支付聲請費及郵
    務費。
㈡、再聲請人聲請更生事件，經本院以111年度消債更字第221號
    受理在案，揆諸首開規定，本件既非聲請清算，即無消債條
    例第7條規定之適用。且更生事件並無準用民事訴訟法第1編
    第3章第5節訴訟救助章節之餘地，亦如前述，是聲請人聲請
    訴訟救助，於法不合，應予駁回。
四、爰裁定如主文。
中　　華　　民　　國　　111 　年　　11　　月　　28　　日
                  民事第一庭  法  官  黃筠雅
以上正本係照原本作成。
如對本裁定抗告，應於裁定送達後10日內向本院提出抗告狀，並
繳納抗告費新臺幣1,000 元。　
中　　華　　民　　國　　111 　年　　11　　月　　28　　日
                              書記官  陳芝箖